臺灣高雄地方法院民事裁定
111年度消債職聲免字第62號
聲　請　人　李芳真　00000000000000000000000000000000000
00000000000000000000000000000000000000000000000000
代　理　人　蔡駿民律師
相對人即債　國泰世華商業銀行股份有限公司
權人　　　　　　　　000000000000000000000000000000000000
法定代理人　郭明鑑　00000000
代　理　人　游豐維　000000000000000000000000000000000000
相對人即債　中國信託商業銀行股份有限公司
權人　　　　　　　　000000000000000000000000000000000000
0000000000000000000000000000000000000000000000000000000
法定代理人　利明献　00000000
　　　　　　　　　　000000000000000000000000
　　　　　　　　　　00000000000000000000000000000000000
相對人即債　聯邦商業銀行股份有限公司
權人　　　　　　　　000000000000000000000000000000000000
0000000000000000000000000000000000000000000000000000000
法定代理人　林鴻聯　00000000
代　理　人　陳俊嘉　00000000000000000000000000000000000
相對人即債　玉山商業銀行股份有限公司
權人　　　　　　　　000000000000000000000000000000000000
00000000000000000000000000000000000000000000000000000000
法定代理人　黃男州　00000000
代　理　人　林書瑜　000000000000000000000000000000000000
0000000000000000000000000000000000000000000000000000000
相對人即債　台新國際商業銀行股份有限公司
權人　　　　　　　　00000000000000000000000000000000000
0000000000000000000000000000000000000000000000000000000
法定代理人　尚瑞強　00000000
　　　　　　　　　　000000000000000000000000
　　　　　　　　　　000000000000000000000000000000000000
相對人即債　日盛國際商業銀行股份有限公司
權人　　　　　　　　000000000000000000000000000000000000
法定代理人　郭倍廷　00000000
　　　　　　　　　　000000000000000000000000
　　　　　　　　　　000000000000000000000000000000000000
相對人即債　華南商業銀行股份有限公司
權人　　　　　　　　00000000000000000000000000000000000
法定代理人　張振芳　00000000
代　理　人　郭蓁鈺　000000000000000000000000000000000000
相對人即債　台北富邦商業銀行股份有限公司
權人　　　　　　　　000000000000000000000000000000000000
法定代理人　程耀輝　00000000
　　　　　　　　　　000000000000000000000000
　　　　　　　　　　00000000000000000000000000000000000
相對人即債　滙誠第一資產管理股份有限公司
權人　　　　　　　　000000000000000000000000000000000000
法定代理人　莊仲沼　00000000
　　　　　　　　　　000000000000000000000000
　　　　　　　　　　00000000
相對人即債　滙誠第二資產管理股份有限公司
權人　　　　　　　　000000000000000000000000000000000000
法定代理人　莊仲沼　00000000
　　　　　　　　　　000000000000000000000000
　　　　　　　　　　000000000000000000000000000000000000
相對人即債　萬榮行銷股份有限公司
權人　　　　　　　　00000000000000000000000000000000000
法定代理人　呂豫文　00000000
　　　　　　　　　　000000000000000000000000
　　　　　　　　　　00000000
相對人即債　金陽信資產管理股份有限公司
權人　　　　　　　　000000000000000000000000000000000000
法定代理人　陳雨利　00000000
　　　　　　　　　　000000000000000000000000
　　　　　　　　　　00000000000000000000000000000000000
相對人即債　良京實業股份有限公司
權人　　　　　　　　000000000000000000000000000000000000
法定代理人　平川秀一郎
　　　　　　　　　　00000000
　　　　　　　　　　000000000000000000000000
　　　　　　　　　　00000000
相對人即債　新加坡商艾星國際有限公司台灣分公司
權人　　　　　　　　00000000000000000000000000000000000
法定代理人　曾慧雯　00000000
　　　　　　　　　　000000000000000000000000
　　　　　　　　　　000000000000000000000000000000000000
上列聲請人即債務人因消費者債務清理事件聲請免責，本院裁定
如下：
    主  文
聲請人即債務人李芳真不予免責。
    理  由
一、本案基礎事實
　　查聲請人於民國109年8月12日聲請更生，經本院以109年度
    消債更字第344號裁定自109年12月8日開始更生程序，嗣因
    聲請人所提更生方案未經可決或認可，而於110年7月1日轉
    清算程序，經本院以110年度消債清字第151號裁定自110年7
    月28日開始清算程序，嗣因財產不敷清償相關債務及費用，
    本院乃於111年1月20日以110年度司執消債清字第128號裁定
    終結清算程序確定，而普通債權人未同意免責。
二、本件經本院裁定終結清算程序確定，依消費者債務清理條例
    第132條、第133條、第134條之規定，本院應就聲請人是否
    應予免責（即無前開條例第133條、第134條規定之要件）進
    行審理，茲說明如下：
　㈠消債條例第133條前段
　1.本院裁定開始清算程序後，聲請人之財產及所得
　　⑴聲請人的財產
　　　查聲請人名下無財產，亦未領取社會補助、津貼等情，有
      稅務電子閘門財產所得調件明細表、低收入戶/中低收入
      戶/中低老年人生活津貼管理/身障者生活補助/單親家庭
      子女生活教育補助表、勞動部勞工保險局函、勞動部勞動
      力發展署高屏澎東分署函、高雄市政府都市發展局函在卷
      可資認定（見院卷第13-17頁、第9-10頁、第40頁、第41
      頁、第58頁）。
　　⑵聲請人之所得
　　　查聲請人自承其任職欣立工程有限公司，薪資如薪資明細
      所載等語（見院卷第76-77頁），復參以聲請人任職公司
      函覆薪資明細、聲請人所提薪資明細（見院卷第73-74頁
      、第79-82頁）；堪認自110年7月28日開始清算程序起至
      前開薪資明細所載最後月份111年4月止，以月為單位計算
      ，聲請人所得（實領薪資）總額為339614元（見院卷第83
      頁計算表）。
　2.本院裁定開始清算程序後，聲請人之支出
　　⑴依衛福部社會司公告110、111年度高雄市最低生活費為133
      41元、14419元，依消債條例第64條之2第1項、第2項之規
      定，聲請人、受扶養者之最低生活費用應以前開高雄市每
      月最低生活費用金額1.2倍計算即16009元、17303元做為
      計算基準數額。又前開最低生活費已包含居住費用（所佔
      比例24.36%），扣除此部分費用後，110、111年度之最低
      生活費為12109元、13088元。
　　⑵聲請人最低生活費
　　　查聲請人稱其居住於母親名下房屋，無需繳納房貸，父親
      已歿，同住之人有母親、弟弟、妹妹，每月支出水電瓦斯
      費等語（見院卷第76-77頁）；參酌前開說明，聲請人之
      最低生活費即以前述扣除居住費用後之金額12109元、130
      88元為計算基準。是以自110年7月28日開始清算程序起至
      前開薪資明細所載最後月份111年4月止，以月為單位計算
      ，聲請人支出最低生活費總額為125006元（見院卷第83頁
      計算表）。
　  ⑶扶養費部分
　　　查聲請人母親黃笑藝名下僅有位於高雄市小港區龍鳳路房
      屋，其有領取中低老人生活津貼，110年3-12月，每月領
      取3879元，111年1月起迄今，月領7759元等情，有稅務電
      子閘門財產所得調件明細表、低收入戶/中低收入戶/中低
      老年人生活津貼管理/身障者生活補助/單親家庭子女生活
      教育補助表在卷可資認定（見院卷第23-27頁、第19-21頁
      ）；基上，計算受扶養者黃笑藝之必要生活費時應扣除相
      當於房租之居住費用、前開領取之津貼，再由聲請人與另
      2名法定扶養義務人共同負擔，則聲請人於110年、111年
      每月應負擔之扶養費為2743元、1776元。所以自110年7月
      28日開始清算程序起至前開薪資明細所載最後月份111年4
      月止，以月為單位計算，聲請人負擔母親扶養費總額為23
      562元（見院卷第83頁計算表）。
　3.本院裁定開始清算程序後，聲請人之所得餘額
　　依據上開證據，聲請人前開所得總額扣除個人最低生活費、
    母親扶養費各項總額後，尚有餘額191046元（見院卷第83頁
    計算表）。
　㈡消債條例第133條後段
　1.聲請人於聲請清算前2年期間，可處分所得總額每月30931元
    ，扣除每月個人必要生活費11890元後，尚有餘額19041元等
    情，為聲請人所不爭執（見院卷第76頁），亦為本院109年
    度消債更字第344號裁定認定在案，則聲請人於聲請清算前2
    年期間所得餘額為456984元（計算式：19041×24=456984）
    。
　2.又普通債權人於清算程序中受償總額為9351元乙節，亦有11
    0年度司執消債清字第128號裁定、債權表、金額分配表、分
    配結果彙總表、債權人受償金額彙總表在卷可參（見院卷第
    2頁、司執消債清字卷第153-156頁、185-187頁）。
　3.可認聲請人於本院裁定開始清算程序後，其所得總額扣除個
    人最低生活費、母親扶養費各項總額後仍有餘額，且普通債
    權人受分配總額顯低於聲請清算前2年期間之可處分所得餘
    額，應已符合消債條例第133條所規定不免責事由。
  ㈢消債條例第134條部分
　　查聲請人無出國紀錄，此有入出境查詢表在卷可參（見院卷
    第8頁）；又本院復查無聲請人有消債條例第134條所列其他
    各款應不免責事由，且債權人亦未提出聲請人有何符合消債
    條例第134條各款所規定之事證供本院參酌，故應認聲請人
    並無消債條例第134條所定不免責事由之存在。
　㈣消債條例第138條部分
　　本件債權發生原因為信用卡費、現金卡費、電信費等情，有
    債權表在卷可佐（見司執消債清卷第153-157頁），堪認本
    件債權非屬消債條例第138條所定不受免責裁定影響之事由
    ，併予敘明。
三、綜上所述，聲請人既有消債條例第133 條不應免責之事由，
    復未經普通債權人全體同意其免責，揆諸首揭規定，本件聲
    請人應不免責，爰裁定如主文。
四、另債務人因消債條例第133 條之情形，受不免責之裁定確定
    後，繼續清償達該條規定之數額，且各普通債權人受償額均
    達其應受分配額時，依消債條例第141 條之規定，債務人得
    再聲請法院裁定免責。又法院為不免責之裁定確定後，債務
    人繼續清償債務，而各普通債權人受償額均達其債權額之20
    % 以上者，依消債條例第142 條規定，可再行聲請法院裁定
    免責，附此敘明。
中　　華　　民　　國　 111　　年　　5 　　月　　27　　日
              　　民事庭　　法　官　賴寶合
上為正本係照原本作成
如不服本裁定，應於裁定送達後10日內，以書狀向本院提出抗告
，並繳納抗告費新臺幣1千元
中　　華　　民　　國　 111　　年　　5 　　月　　27　　日
  　                        書記官　胡美儀
附錄
一、債務人繼續清償得聲請法院裁定免責之規定：
　　消費者債務清理條例第141條
　　債務人因第 133 條之情形，受不免責之裁定確定後，繼續
　　清償達該條規定之數額，且各普通債權人受償額均達其應受
　　分配額時，得聲請法院裁定免責。　　
    消費者債務清理條例第142條
　　法院為不免責或撤銷免責之裁定確定後，債務人繼續清償債
　　務，而各普通債權人受償額均達其債權額之 20% 以上者，
　　法院得依債務人之聲請裁定免責。
二、債務人嗣後聲請裁定免責時，須繼續清償各普通債權之最低
    應受分配額。